【裁判字號】    95,訴緝,168
【裁判日期】    950904
【裁判案由】    毒品危害防制條例
【裁判全文】
臺灣高雄地方法院刑事判決             95年度訴緝字第168號
公  訴  人  臺灣高雄地方法院檢察署檢察官
被      告  甲○○
                    （另案於台灣高雄第二監獄執行中）
上列被告因毒品危害防制條例案件，經檢察官提起公訴（94年度
毒偵字第7407號），嗣被告於本院準備程序中為有罪陳述，經合
議庭裁定由受命法官依簡式審判程序獨任審理，本院判決如下：
    主  文
甲○○施用第一級毒品，處有期徒刑捌月，扣案海洛因貳包（合
計淨重零點柒柒公克、空包裝重零點陸柒公克）、殘留海洛因殘
渣袋拾貳只、殘留海洛因吸管壹支及殘留海洛因注射針筒貳支（
編號267-268） ，沒收銷燬之；注射針筒肆支（編號269-272）
，沒收之；又施用第二級毒品，處有期徒刑肆月，扣案甲基安非
他命壹包（驗前毛重零點貳貳公克、驗後毛重零點壹伍公克），
沒收銷毀之。應執行有期徒刑拾月，扣案海洛因貳包（合計淨重
零點柒柒公克、空包裝重零點陸柒公克）、殘留海洛因殘渣袋拾
貳只、殘留海洛因吸管壹支、殘留海洛因注射針筒貳支（編號26
7-268） 及甲基安非他命壹包（驗前毛重零點貳貳公克、驗後毛
重零點壹伍公克），沒收銷毀之；注射針筒肆支（編號269-272
），沒收之。
    事  實
一、甲○○前因施用毒品案件，經本院以92年度毒聲字第 749號
    裁定送觀察、勒戒後，認有繼續施用毒品之傾向，復經本院
    以92年度毒聲字第1216號裁定令入戒治處所施以強制戒治，
    於戒治期間表現良好，經本院以92年度毒聲字第4649號裁定
    停止戒治，於民國92年9 月5 日交付保護管束，嗣於保護管
    束期間違反應遵守之事項情節重大，惟因93年1 月9 日修正
    施行之毒品危害防制條例取消停止戒治付保護管束及撤銷停
    止戒治等規定，故其強制戒治視為執行完畢。詎不知悔改，
    於上開強制戒治執行完畢釋放後5 年內，基於施用第一級毒
    品之犯意，於94年8 月26日晚間6 時15分許為警採尿回溯24
    小時內某時（不含公權力拘束期間），在高雄境內不詳地點
    ，以針筒注射之方式，施用第1 級毒品海洛因1 次。另基於
    施用第二級毒品之犯意，於同日晚間上開為警採尿回溯24小
    時內某時（不含公權力拘束期間），在高雄境內不詳地點，
    施用第二級毒品甲基安非他命1 次，嗣於同日下午3 時50分
    許，為警在高雄縣仁武鄉○○○街與安樂四街口查獲，並扣
    得其所有供施用之海洛因2 包（合計淨重0.77公克、空包裝
    重0.67公克）及甲基安非他命1 包（驗前毛重0.22公克、驗
    後毛重0.15公克），殘留海洛因殘渣袋12只、殘留海洛因吸
    管1 支、殘留海洛因注射針筒2 支（編號267-268） ，預備
    供施用第一級毒品海洛因所用支注射針筒4 支（編號269-27
    2） 等物。
二、案經高雄市政府警察局移送臺灣高雄地方法院檢察署檢察官
    偵查起訴。
    理  由
一、本件被告甲○○所犯為死刑、無期徒刑、最輕本刑為3 年以
    上有期徒刑以外之罪，其於準備程序進行中，就被訴事實為
    有罪之陳述，經受命法官告知簡式審判程序之旨，並聽取
    當事人之意見後，本院合議庭裁定由受命法官獨任進行簡式
    審判程序，合先敘明。
二、上揭事實，業據被告於本院審理中坦承不諱；且其於為警查
    獲後採集之尿液，亦呈嗎啡、甲基安非他命陽性反應，有高
    雄市立凱旋醫院94年9 月6 日轉碼編號A00000000 號濫用藥
    物尿液檢驗報告1 紙在卷足憑，並有白粉2 包（合計淨重0.
    77公克、空包裝重0.67公克）及晶體1 包（驗前毛重0.22公
    克、驗後毛重0.15公克），殘渣袋12只、吸管1 支、注射針
    筒6 支扣案可佐，上開白粉經鑑定後確含海洛因成分，有法
    務部調查局調科壹字第220021579 號鑑定通知書；晶體經鑑
    定確含甲基安非他命，有高雄醫學大學附設中和紀念醫院94
    年11月8 日報告編號0000-000號檢驗報告各1 紙在卷可稽。
    而渣袋12只、吸管1 支及注射針筒2 支（編號267-268） ，
    均殘留有海洛因成份，亦有高雄醫學大學附設中和紀念醫院
    94年11月15日報告編號0000-000號、0000-000號、0000-000
    號、0000-000號檢驗報告在卷可證，被告自白與事實相符，
    事證明確，其施用第一級毒品海論因及第二級毒品甲基安非
    他命犯行足堪認定。又被告前因施用毒品案件，經本院以92
    年度毒聲字第749 號裁定送觀察、勒戒後，認有繼續施用毒
    品之傾向，復經本院以92年度毒聲字第1216號裁定令入戒治
    處所施以強制戒治，於戒治期間表現良好，經本院以92年度
    毒聲字第4649號裁定停止戒治，於92年9 月5 日交付保護管
    束，嗣於保護管束期間違反應遵守之事項情節重大，惟因93
    年1 月9 日修正施行之毒品危害防制條例取消停止戒治付保
    護管束及撤銷停止戒治等規定，故其強制戒治視為執行完畢
    其於強制戒治釋放後5 年內，再為本件施用毒品犯行，應依
    法論科。
三、按海洛因及甲基安非他命分別為毒品危害防制條例第2 條第
    2 項第1 款、第2 款所規定之第一級毒品及第二級毒品，是
    核被告所為，係犯同條例第10條第1 項、第2 項之施用第一
    級毒品、第二級毒品罪。其施用第一級、第二級毒品前後持
    有毒品之低度行為，為其施用毒品之高度行為所吸收，不另
    論罪。被告所犯上開二罪，犯意各別，行為互殊，方法有異
    ，所犯構成要件不同，應分論併罰。爰審酌被告前因毒品危
    害防制條例案件，經強制戒治，且曾於93年間因施用毒品案
    件，經本院判處有期徒刑確定，詎其仍未能徹底戒絕毒品，
    顯見其無戒毒悔改之意，惟念其犯後坦承犯行，且其施用毒
    品僅自戕一己之身體健康，尚未對他人造成危害等一切情狀
    ，量處如主文所示之刑，並依修法前刑法第51條第5 款之規
    定，定其應執行刑（新舊法比較詳如後述四）。扣案海洛因
    2 包（合計淨重0.77公克、空包裝重0.67公克）及甲基安非
    他命1 包（驗前毛重0.22公克、驗後毛重0.15公克），分別
    為第一級毒品及第二級毒品；殘渣袋12只、吸管1 支、注射
    針筒2 支（編號267-268） 則殘留海洛因於其上而無法析離
    ，應均依毒品危害防制條例第18條第1 項前段之規定，宣告
    沒收銷燬之；再被告行為後，刑法第38條亦已於95年7 月1
    日修正公布施行，其中除就第38條第1 項第3 款增設「因犯
    罪所生之物」得予沒收之規定，及將「左列」改為「下列」
    之文字調整外，僅將同條第2 項、第3 項之「犯人」乙語修
    正為「犯罪行為人」，其修正理由僅係「為使適用更期明確
    」而已（參該條立法理由四、五之說明），並不生有利不利
    於被告之問題，是扣案注射針筒4 支（編號269-272） ，為
    被告所有，且係供其預備施用第一級毒品海洛因所用之物，
    業據被告供承在卷，爰依刑法第38條第1 項第2 款之規定，
    併予宣告沒收。至扣案夾鏈袋48包、葡萄糖15包及電子磅秤
    1 台等物，依被告於本院審理中所述，與本件施用第一級毒
    品海洛因及第二級毒品甲基安非他命案件，並無關連，且非
    違禁物爰不另為沒收之諭知，附此敘明。
四、新舊法比較：被告於裁判確定前所犯上開二罪，均係於95年
    7 月1 日之前犯之，而刑法第51條業於94年1 月7 日修正公
    布，並於95年7 月1 日施行，修正前刑法第51條規定：「數
    罪併罰，分別宣告其罪之刑，依左列各款定其應執行者：」
    其中第5 款規定：「宣告多數有期徒刑者，於各刑中之最長
    期以上，各刑合併之刑期以下，定其刑期。但不得逾20年。
    」修正後刑法第51條第5 款規定：「宣告多數有期徒刑者，
    於各刑中之最長期以上，各刑合併之刑期以下，定其刑期。
    但不得逾30年」比較結果，修正後刑法並非較有利於行為人
    ，依刑法第2 條第1 項前段之規定，仍應依修正前刑法，定
    其應執行之刑。
據上論斷，應依刑事訴訟法第273 條之1 第1 項、第299 條第1
項前段，毒品危害防制條例第10條第1 項、第2 項、第18條第1
項前段，刑法第2 條第1 項前段、修正前刑法第51條第5 款、刑
法第11條、第38條第1 項第2 款，判決如主文。
本案經檢察官鄧藤墩到庭執行職務。
中    華    民    國    95    年    9     月    4     日
                  刑事第十一庭   法  官  林揚奇
以上正本證明與原本無異。
如不服本判決，應於判決送達後10日內，向本院提出上訴狀。
中    華    民    國    95    年    9     月    4     日
                                 書記官  于耀文
附錄本判決論罪法條
毒品危害防制條例第10條
施用第一級毒品者，處 6 月以上 5 年以下有期徒刑。
施用第二級毒品者，處 3 年以下有期徒刑。


司法院資訊處製作；財團法人民間司法改革基金會備份。
